臺灣高等法院刑事判決
110年度交上訴字第87號
上  訴  人  臺灣新北地方檢察署檢察官
上  訴  人  
即  被  告  伍鄭勉



上列上訴人因被告公共危險等案件，不服臺灣新北地方法院110
年度交訴字第4號，中華民國110年4月1日第一審判決（起訴案號
：臺灣新北地方檢察署109年度偵字第26024號），提起上訴，本
院判決如下：
    主  文
原判決撤銷。
伍鄭勉犯汽車駕駛人，無駕駛執照駕車，因過失致人受傷罪，處
拘役伍拾伍日，如易科罰金，以新臺幣壹仟元折算壹日。又犯肇
事致人傷害逃逸罪，處有期徒刑陸月，如易科罰金，以新臺幣壹
仟元折算壹日。
    事  實
一、伍鄭勉無駕駛執照，於民國109年5月20日上午7時39分許，
    騎乘車牌號碼000-000號輕型機車，沿新北市蘆洲區復興路8
    7巷往同路段132巷方向行駛，行經復興路與復興路132巷口
    時，本應注意行經無號誌路口，支線道車應讓幹線道車先行
    ，而依當時天候晴、日間自然光線、柏油路面乾燥、視距良
    好，並無不能注意之情形，竟疏未注意林燕玉騎乘車牌號碼
    000-000號普通重型機車，沿復興路往信義路方向駛至上開
    巷口並禮讓之，即貿然往復興路132巷行駛，林燕玉見狀煞
    車不及而撞擊伍鄭勉上開車輛之右側後，遂人車倒地，並受
    有胸椎第11節及第12節壓迫性骨折等傷害。又伍鄭勉於上開
    車禍事故發生後，可預見與其發生擦撞倒地之林燕玉可能因
    此事故受有傷害，惟仍基於駕駛動力交通工具肇事致人受傷
    而逃逸之不確定故意，未做任何確認及為任何處置，逕自騎
    乘前開車輛逃逸。嗣經路人報警處理，經警調閱現場附近之
    監視錄影畫面，始循線查悉上情。
二、案經林燕玉訴由新北市政府警察局蘆洲分局移送臺灣新北地
    方檢察署（下稱新北地檢署）檢察官偵查後起訴。
    理  由
壹、證據能力方面：
一、按被告以外之人於審判外之言詞或書面陳述，除法律另有規
    定者外，不得作為證據。又被告以外之人於審判外之陳述，
    雖不符合刑事訴訟法第159條之1至第159條之4之規定，但經
    當事人於審判程序同意作為證據，法院審酌該言詞陳述或書
    面陳述作成時之情況，認為適當者，亦得為證據；當事人、
    代理人或辯護人於法院調查證據時，知有刑事訴訟法第159
    條第1項不得作為證據之情形，而未於言詞辯論終結前聲明
    異議者，視為有前項之同意，刑事訴訟法第159條第1項及第
    159條之5分別定有明文。本判決下列所引用被告伍鄭勉以外
    之人於審判外之陳述，雖屬傳聞證據，惟檢察官及被告於本
    院審理迄至言詞辯論終結前均未就證據能力部分聲明異議，
    本院審酌上開證據資料製作時之情況，尚無違法不當及證明
    力明顯過低之瑕疵，且與本案待證事實間具有相當關聯性，
    亦認為以之作為證據應屬適當，依刑事訴訟法第159條之5規
    定，認前揭證據資料均有證據能力，先予敘明。
二、至於本判決所引用之非供述證據部分，與本案均有關連性，
    亦無證據證明係實施刑事訴訟程序之公務員以不法方式所取
    得，依刑事訴訟法第158條之4之反面解釋，當有證據能力，
    復於本院審理時，提示並告以要旨，使檢察官、被告充分表
    示意見，自得為證據使用。
貳、實體方面：
一、訊據被告固坦承有於上開時間、地點，無駕駛執照騎乘機車
    與告訴人林燕玉之機車發生碰撞，惟矢口否認有何過失傷害
    及肇事逃逸之犯行，辯稱：當天是告訴人從後方撞我，告訴
    人沒什麼受傷，我想說沒有什麼事情，因為家中在煮東西，
    所以趕著回家關火，等警察來找我，我才知道這件事情，我
    覺得我的錯在沒有駕照云云。經查：
　㈠被告無駕駛執照，於109年5月20日上午7時39分許，騎乘車牌
    號碼000-000號輕型機車，沿新北市蘆洲區復興路87巷往同
    路段132巷方向行駛，行經復興路與復興路132巷口時，與騎
    乘車牌號碼000-000號普通重型機車、沿復興路往信義路方
    向駛至上開巷口之告訴人發生碰撞後，逕自騎乘前開車輛離
    開等情，業據被告坦承不諱，核與告訴人之指訴大致相符（
    見臺灣新北地方檢察署109年度偵字第26024號卷〈下稱偵字
    卷〉第15頁至第17頁、第74頁至第75頁），且有道路交通事
    故現場圖、道路交通事故調查報告表㈠㈡、現場及監視錄影翻
    拍照片、新北市政府警察局舉發道路交通管理事件通知單、
    公路監理電子閘門在卷可稽（見偵字卷第25頁至第31頁、第
    35頁至第43頁、第49頁、第57頁至第59頁）；而告訴人因上
    開事故受有胸椎第11節及第12節壓迫性骨折之傷害，亦有新
    北市聯合醫院乙種診斷書可憑（見偵字卷第19頁），上情自
    均堪認定。
　㈡被告雖以前詞置辯，然查：
　⒈被告於原審準備程序及審理時、本院準備程序時業已就上揭
    事實坦承不諱（見臺灣新北地方法院110年度交訴字第4號卷
    〈下稱交訴卷〉第73頁、第80頁、本院卷第82頁），則被告於
    本院審理時改以前詞置辯，是否足採，已屬有疑。
　⒉就汽車駕駛人，無駕駛執照駕車為過失傷害犯行部分：
　⑴依原審於審理時勘驗現場監視器錄影畫面，製作如下內容之
    勘驗筆錄（見交訴卷第81頁、第91頁至第99頁）：
　①影片開始，畫面顯示為新北市○○區○○路000號旁之道路監視器
    影像，畫面左上角顯示時間為0000-00-0000:42:33。
　②影片時間00:00:00，被告騎乘機車(下稱被告機車)自右方出
    現在監視器畫面中，並停等在復興路87巷口處。
  ③影片時間00:00:05，告訴人騎乘機車(下稱告訴人機車)自右
    上角進入監視器畫面，沿復興路往鏡頭方向行駛。
  ④影片時間00:00:10，被告機車開始移動，自復興路87巷口駛
    出並往左斜前方向對向車道前進。此時告訴人機車仍持續往
    鏡頭方向前行。
  ⑤影片時間00:00:13，被告機車持續往對向車道前進，並接近
    持續前行之告訴人機車。
  ⑥影片時間00:00:13，於被告機車持續接近告訴人機車時，告
    訴人機車微往右偏，隨後被告機車駛近告訴人機車之左前方
    。
  ⑦影片時間00:00:13，被告機車駛至告訴人機車前方，二車並
    緊密貼近。
  ⑧影片時間00:00:14，於被告機車及告訴人機車緊密貼近後，
    二車一同消失在監視器畫面左側。
  ⑨影片時間00:00:15，告訴人之機車車尾自左側出現在監視器
    畫面中，並呈現倒地之狀態。
  ⑩可見當被告騎乘機車自新北市蘆洲區復興路87巷口駛出時，
    告訴人已持續騎乘機車沿復興路往信義路方向行駛。而機車
    行駛至交岔路口，其轉彎，應依標誌或標線之規定行駛，行
    至無號誌或號誌故障而無交通指揮人員指揮之交岔路口，支
    線道車應暫停讓幹線道車先行，道路交通安全規則第99條第
    2項、第102條第1項第2款前段定有明文。是被告為支線道騎
    士，且依卷附道路交通事故調查報告表所載，該路段無號誌
    ，當時天氣晴、有日間自然光線，又係市區柏油、乾燥、無
    缺陷、無障礙物之路面，視距良好（見偵字卷第29頁），並
    無不能注意之情事，被告本應暫停禮讓幹線道之告訴人先行
    ，卻未予禮讓，逕自騎乘機車往復興路132巷前行，使告訴
    人見狀煞車不及，因而撞擊被告騎乘機車之右側後倒地，被
    告就本件事故之發生自具有過失甚明，此亦經新北市政府車
    輛行車事故鑑定會認定被告無照駕駛輕型機車，行經無號誌
    路口，支道車未讓幹道車先行，為肇事主因之結論在卷（見
    偵字卷第99頁至第101頁），縱上開鑑定會認定告訴人駕駛
    普通重型機車，未注意車前狀況，為肇事次因，亦無從解免
    被告之過失責任。
　⑵又被告於行為時無駕駛執照，有公路監理電子閘門可稽（見
    偵字卷第57頁至第59頁），其無駕駛執照騎乘機車，且殊未
    注意支線道車應讓幹線道車先行，與告訴人所騎乘之車輛在
    上開路口發生碰撞，因此造成告訴人受有胸椎第11節及第12
    節壓迫性骨折之傷害（見偵字卷第19頁），被告之過失行為
    與告訴人之傷害間，自具有因果關係。
　⒊就駕駛動力交通工具肇事，致人傷而逃逸犯行部分：
　  依原審於審理時勘驗員警密錄器光碟，製作如下內容之勘驗
    筆錄（見交訴卷第82頁至第84頁）：
　⑴影片時間00:00:41，員警對被告進行詢問。
    員警：大姊，不好意思，這台車是你們…你剛剛騎的嗎？
　　    　WSR-610這台，這台，是你剛剛騎的嗎？
    被告：對，我騎的。
    員警：剛剛啦？
    被告：對，剛剛。
    員警：剛剛…你有沒有印象，你有經過復興路？
    被告：復興路…我跟你說，我…去、去吃麵回來，吃麵回來
          喔，我…我來到鍋貼那，一個小姐從我後輪撞下去、
          從我後輪撞下去。
    員警：嗯。
    被告：我想說她是年輕人沒關係，我就…我就走了。
  ⑵影片時間00:01:26，被告進入店內，與員警繼續對話。
    被告：我跟你說喔，我喔，我相信喔，她的…她的車…她自
　　      己…自己壓到…壓到她的車。
    員警：嗯。
    被告：又不是我撞到她的，她…
    員警：不是啊，有撞到嗎？
    被告：沒有。
    員警：不是，你有沒有看到她倒？
    被告：啊我看她坐在那裏而已。
    員警：有啦喔？她有倒啦喔？
    被告：她給那個…她的車壓到的。
    員警：對啊伍嫂，她有倒啦喔？車子有倒就對了？
    被告：她騎很快的，她撞到我的後…後輪。
    員警：有…有撞到你的…
    被告：後輪。
    員警：後輪啦喔？
    被告：對。
    員警：啊撞到，然後咧，再來、再來怎麼樣？
    被告：這樣這樣，我想說她人好好的，年輕人。
    員警：然後你就離開？
    被告：對啊。
  ⑶影片時間00:03:21，被告繼續與員警對話。
    被告：我跟你說，我被她撞到…我又沒有向她要求啊，啊
　　      她…。
    員警：不是啦、不是啦，還是要停下來跟她關心說，到
　　      底…。
    被告：啊就是…啊我就是在…在煮這一鍋，啊就不快點回來
          不行。
    員警：不是啦…。
    被告：因為我想說她…是她來撞我的啊。
  ⑷可見被告縱使主觀上認知其並無過失，但對於告訴人騎乘之
    機車有與騎機車發生碰撞，且告訴人因此倒地一事知之甚詳
    ，則被告本應於肇事後停留在現場，確認告訴人有無受傷，
    而給予適當之救護及照顧，卻未做任何處置即騎乘車輛駛離
    現場，被告自具有肇事逃逸之不確定故意甚明。
  ㈢綜上，被告所辯並不可採。本案事證明確，被告犯行堪已認
    定，自應依法論科。
二、論罪科刑部分：
　㈠按行為後法律有變更者，適用行為時之法律，但行為後之法
    律有利於行為人者，適用最有利於行為人之法律，刑法第2
    條第1項定有明文。被告行為後，刑法第185條之4之規定業
    經總統於110年5月28日修正公布，並自同年月30日生效，修
    正前刑法第185條之4規定「駕駛動力交通工具肇事，致人死
    傷而逃逸者，處1年以上7年以下有期徒刑」，修正後則規定
    「駕駛動力交通工具發生交通事故，致人傷害而逃逸者，處
    6月以上5年以下有期徒刑；致人於死或重傷而逃逸者，處1
    年以上7年以下有期徒刑。犯前項之罪，駕駛人於發生交通
    事故致人死傷係無過失者，減輕或免除其刑」，新法就被害
    人受傷程度為普通傷害之情形，法定刑為6月以上5年以下有
    期徒刑；僅在被害人死亡或重傷之情形，法定刑方為1年以
    上7年以下有期徒刑。是被告對於車禍事故之發生確有過失
    責任，且告訴人因本件車禍係受有胸椎第11節及第12節壓迫
    性骨折之普通傷害，既如前述，則本案過失傷害罪之法定刑
    係由修正前「處1年以上7年以下有期徒刑」，修正為「處6
    月以上5年以下有期徒刑」，經比較新、舊法之結果，以修
    正後刑法第185條之4第1項前段之規定較有利於被告，自應
    依刑法第2條第1項但書之規定，適用修正後刑法第185條之4
    第1項前段之規定論處。　　　 
  ㈡按汽車駕駛人，無駕駛執照駕車、酒醉駕車、吸食毒品或迷
    幻藥駕車、行駛人行道或行經行人穿越道不依規定讓行人優
    先通行，因而致人受傷或死亡，依法應負刑事責任者，加重
    其刑至二分之一，道路交通管理處罰條例第86條第1項定有
    明文。本件被告於行為時無駕駛執照，業於前述，其於支線
    道騎乘機車行經無號誌路口時，未依規定禮讓幹線道之告訴
    人先行，因而使告訴人受有前揭傷害，核其所為，係犯道路
    交通管理處罰條例第86條第1項、刑法第284條前段之汽車駕
    駛人，無駕駛執照駕車，因過失致人受傷罪；修正後刑法第
    185條之4第1項前段之肇事致人傷害逃逸罪，就過失致人受
    傷部分並應依道路交通管理處罰條例第86條第1項之規定，
    加重其刑。
　㈢被告所犯上開2罪，犯意各別，行為互殊，應予分論併罰。
　㈣按犯罪之情狀顯可憫恕，認科以最低度刑仍嫌過重者，得酌
    量減輕其刑，刑法第59條定有明文。此雖為法院依法得行使
    裁量之事項，然非漫無限制，須犯罪有其特殊之原因、環境
    與情狀，參以刑法第57條所列10款事項等一切情狀後，在客
    觀上足以引起一般之同情，認為即予宣告法定最低度刑，猶
    嫌過重者，始有其適用。所謂法定最低度刑，固包括法定最
    低本刑，惟遇有其他法定減輕事由者，則指適用該法定減輕
    事由減輕後之最低度刑而言。倘被告別有法定減輕事由者，
    應先適用法定減輕事由減輕其刑後，猶認其犯罪之情狀顯可
    憫恕，即使科以該減輕後之最低度刑仍嫌過重者，始得適用
    刑法第59條規定酌量減輕其刑（最高法院100年度台上字第7
    44號判決意旨參照）。被告無駕駛執照，於支線道騎乘機車
    行駛至上開無號誌之路口時，未禮讓於幹線道騎乘機車之告
    訴人先行，使告訴人煞車不及，撞擊被告之機車右側後倒地
    ，因此受有胸椎第11節及第12節壓迫性骨折之傷害，而被告
    見狀不僅未停留現場確認告訴人之傷勢，進而報警處理及採
    取救護或其他必要措施，即逕行騎乘機車離開現場而逃逸，
    罔顧告訴人安危，所為實不足取，且難認有何足以引起一般
    同情之特殊原因、環境與情狀，依修正後刑法第185條之4第
    1項前段之規定，所犯肇事致人傷害逃逸罪之法定刑又係6月
    以上5年以下有期徒刑，尚無如宣告法定最低度刑，猶嫌過
    重，而情堪憫恕之情形，就此部分自無刑法第59條之適用餘
    地。
　㈤原審以被告罪證明確，予以論罪科刑，固非無見；惟查：
　⒈刑法第185條之4第1項前段規定業已修正，原審未及審酌予以
    比較新、舊法，即有未恰。
　⒉又刑法第185條之4第1項前段規定經修正後，被告已無適用刑
    法第59條規定予以酌減其刑之餘地，已於上述，原審依刑法
    第59條規定，就此部分酌減其刑，同有未恰。
　⒊是被告以其並無過失，且非肇事逃逸；檢察官以原判決各罪
    量刑均屬過輕為由提起上訴，雖俱無理由，然原判決既有上
    開可議之處，即應由本院予以撤銷改判。
　㈥爰審酌被告於行為時為年約67歲之成年人，無駕駛執照卻騎
    乘車輛，且疏未注意道路交通安全規則，未禮讓告訴人先行
    而與告訴人騎乘之機車發生碰撞，就告訴人因此受有胸椎第
    11節及第12節壓迫性骨折之傷害一事，自存有過失，並影響
    告訴人之生活品質，於肇事後又未確認告訴人之情形及提供
    妥適之照顧救護，即逕自離開現場，所為自有不該，犯後又
    矢口否認犯行，未見悔悟之心，復未與告訴人達成和解，彌
    補告訴人之損失，兼衡被告並非基於肇事逃逸之直接故意，
    而係基於不確定故意而為，且被告自陳係國小畢業，家中有
    先生，兩個孩子，一個智障，一個殘障，與先生一起做小吃
    為業之家庭經濟生活狀況（見本院卷第104頁至第105頁）等
    一切情狀，就其所為犯行分別量處如主文第2項所示之刑，
    及均諭知易科罰金之折算標準，以示懲儆。
據上論斷，應依刑事訴訟法第369條第1項前段、第364條、第299
條第1項前段，判決如主文。
本案經檢察官提起公訴，檢察官盧祐涵提起上訴，檢察官侯名皇
到庭執行職務。
中　　華　　民　　國　　110 　年　　10　　月　　6 　　日
                  刑事第四庭  審判長法　官  陳筱珮
                                    法　官  吳元曜
                                    法　官  羅郁婷
以上正本證明與原本無異。
肇事逃逸部分如不服本判決，應於收受送達後20日內向本院提出
上訴書狀，其未敘述上訴之理由者並得於提起上訴後20日內向本
院補提理由書（均須按他造當事人之人數附繕本）「切勿逕送上
級法院」。
無照駕駛過失傷害部分不得上訴。
                                    書記官  蔡易霖
中　　華　　民　　國　　110 　年　　10　　月　　6 　　日
附錄：本案論罪科刑法條全文
道路交通管理處罰條例第86條
（刑責之加重及減輕）
汽車駕駛人，無駕駛執照駕車、酒醉駕車、吸食毒品或迷幻藥駕
車、行駛人行道或行經行人穿越道不依規定讓行人優先通行，因
而致人受傷或死亡，依法應負刑事責任者，加重其刑至二分之一
。
汽車駕駛人，在快車道依規定駕車行駛，因行人或慢車不依規定
，擅自進入快車道，而致人受傷或死亡，依法應負刑事責任者，
減輕其刑。
中華民國刑法第284條
因過失傷害人者，處1年以下有期徒刑、拘役或10萬元以下罰金
；致重傷者，處3年以下有期徒刑、拘役或30萬元以下罰金。
中華民國刑法第185條之4
駕駛動力交通工具發生交通事故，致人傷害而逃逸者，處6月以
上5年以下有期徒刑；致人於死或重傷而逃逸者，處1年以上7年
以下有期徒刑。
犯前項之罪，駕駛人於發生交通事故致人死傷係無過失者，減輕
或免除其刑。